【裁判字號】    89,交易,430
【裁判日期】    900206
【裁判案由】    公共危險等
【裁判全文】
臺灣板橋地方法院刑事判決                        八十九年度交易字第四三號
    公  訴  人  臺灣板橋地方法院檢察署檢察官
    被      告  甲○○
右列被告因公共危險等案件，經檢察官提起公訴〔八十九年度偵字第一一九二八號〕
，本院判決如左：
    主  文
甲○○被訴服用酒類不能安全駕駛動力交通工具而駕駛部分，無罪；被訴過失傷害部
分，公訴不受理。
    理  由
壹、公訴意旨略以：甲○○明知其於民國〔下同〕八十九年五月六日二十二時許，在
    臺北縣鶯歌鎮與友人共酌，約飲下三杯薑母酒後，其意識模糊不清，已至不能安
    全駕駛動力交通工具之程度，竟猶執意於八十九年五月七日一時五分許，駕駛牌
    照號碼ＨＭ─六三一八號自小貨車，沿臺北縣三峽鎮○○街由南往北方向行駛，
    途經上開和平街與復興路口處，應注意減速慢行，作隨時停車之準備，且當時路
    面狀況無缺陷，道路無障礙物，依當時時情形，又無不能注意之情事，竟疏於注
    意亦未減速慢行，仍以高速行駛，適亦有疏未注意車前狀況，並應隨時採取必要
    安全之措施，由西往東方向行駛，於行經上址復興路與和平街交岔口時之由乙○
    ○所駕駛車牌號碼ＪＮ｜七七八八號自小貨車發生碰撞，致乙○○受有右側髖臼
    骨折、右膝脫位、前後十字勒帶斷裂、左足第五趾骨骨折、大腸穿孔之傷害。嗣
    經隨後員警到場處理時，甲○○酒精濃度測試呼氣已達每公升○‧三九毫克，因
    認被告涉犯刑法第一百八十五條之三之服用酒類不能安全駕駛動力交通工具而駕
    駛罪嫌、同法第二百八十四條第一項前段之過失傷害罪嫌。
貳、無罪部份：
    一、按犯罪事實應依證據認定之，無證據不得推定其犯罪事實，又不能證明被告
        犯罪應諭知無罪之判決，刑事訴訟法第一百五十四條、第三百零一條第一項
        定有明文。又認定犯罪事實應憑積極證據，倘積極證據不足以為不利於被告
        事實之認定時，即應為有利被告之認定，更不必有何有利之證據，最高法院
        三十年上字第八一六號著有判例，所謂「積極證據足以為不利被告事實之認
        定」，依據同院七十六年臺上字第四九八六號判例意旨，係指據為訴訟上證
        明之全盤證據資料，在客觀上以達於通常一般之人均不致於有所懷疑，而得
        確信被告確曾犯罪之程度。若未達到此一程度，而有合理懷疑之存在時，即
        無從為被告有罪之確信；公訴人認被告涉犯服用酒類不能安全駕駛動力交通
        工具而駕駛罪嫌，係以被告之自白、酒精濃度測試表、汽車駕駛人酒後生理
        協調平衡檢測紀錄卡等為據；訊據被告甲○○，供稱：「八十九年五月六日
        下午十時我有喝三杯薑母酒後又開車。」、「是的〔當時意識模糊〕，我有
        開車上路。」〔參見本院九十年一月三十一日審判筆錄〕、「我是喝薑母酒
        」〔參見本院八十九年十月四日訊問筆錄〕等。
    二、查：
        〔一〕按「進入體內之酒精大部份〔百分之九十五〕在肝因酵素系作用經
              Acetal dehyde變為醋酸，至全身各部後分解變為碳酸及水，剩餘百
              分之五由呼氣、尿、汗等排出，結果血中酒精漸次減量，其程度即減
              少率為每小時0.01 2~ 0.019%〔平均0.015%〕」〔參見葉昭渠博士著
              「最新法醫學」七十六年七月二版第五六三頁〕。查被告係於案發後
              即八十九年五月七日凌晨『二時三十分』，經警檢測其呼氣所含酒精
              濃度為零點參玖ＭＧ/Ｌ，有測試報告足參〔附偵卷第十三頁〕，又
              被告係於同年月六日晚上十時許，在臺北縣鶯歌鎮與友人共酌，業據
              被告於警訊時供明〔參見偵卷第四頁正面〕，估以被告於酒後即駕車
              上路計之，距測試時，固已有「肆小時」許，上開測試值自係「歷肆
              小時」漸次減量之結果，以肆小時據上開平均減少率計之，其於酒後
              駕車上路時呼氣所含酒精濃度，應係「零點肆壹肆ＭＧ/Ｌ」〔餘四
              捨伍入〕。再以呼氣所含酒精濃度「零點貳伍ＭＧ/Ｌ」時，血中酒
              精濃度為「百分之零點零伍」〔參見同上書第五六五頁〕計之，呼氣
              所含酒精濃度「零點肆壹肆ＭＧ/Ｌ」，血中酒精濃度為「百分之零
              點零捌貳捌」。
        〔二〕查血中酒精濃度「百分之零點零伍至百分之零點壹」「幾無症狀，但
              多有顏面潮紅，輕度血壓上升，尿量增加，深部視力及暗順應有影響
              而已」〔參見前揭書第五六四頁〕，被告於啟始駕駛動力交通工具之
              際，血中所含酒精濃度為「百分之零點零捌貳捌」，業見前述，較諸
             上述，既「幾無症狀」，自未便率認被告於駕駛動力交通工具之際已
              達不能安全駕駛之境。
        〔三〕起訴書引據之「汽車駕駛人酒後生理協調平衡檢測紀錄卡」〔附偵卷
              第十九頁〕固記載：「『觀察』結果，駕駛過程，因『酒後駕車肇事
              』原因，無法正常駕駛。」〔參見偵卷第十九頁〕，惟查臺北縣警察
              局三峽分局刑事案件報告書載：「破案過程：案經『民眾報案本分局
              三峽派出所員警受理偵辦。」〔參見偵卷第一頁反面〕，析言之，承
              辦員警係於行為人肇事後，『經民眾報案』，始到場處理，據此，承
              辦員警無從觀察被告之駕駛過程，所載「因『酒後駕車肇事』原因，
              無法正常駕駛。」等情，自係承辦員警之『意見』，非就事實觀察之
              結果，不足據之為不利於被告之論據。又被告固曾於酒後駕車肇事致
              人成傷〔過失傷害部份，業據告訴人撤回告訴，容後述〕，經本院將
              全案送請臺灣省臺北縣區車輛行車事故鑑定委員會鑑定結果，認被告
              「『酒醉』行經閃光紅燈交岔路口未暫停讓幹道車先行」、被害人則
             有「超速行駛之過失」，此有上開鑑定委員會鑑定意見書足參〔附本
              院卷〕，其中認被告『酒醉』一節，據前引被告酒後啟始駕車之際血
              中所含酒精濃度為「百分之零點零捌貳捌」「幾無症狀」酌之，未便
              率認被告係『酒醉』駕車。又被害人與有過失，業據臺灣省臺北縣區
              車輛行車事故鑑定委員會鑑明，自不宜以被告駕車前曾飲酒、其後肇
              事，即遞衍為「無法正常駕駛」。
    三、此外，復查無其他積極確切之事證，足認被告尚涉服用酒類等不能安全駕駛
        動力交通工具而駕駛罪嫌，當屬不能證明其此部份犯罪，爰為無罪之諭知。
參、公訴不受理部份：
    一、告訴乃論之罪，告訴人於第一審辯論終結前得撤回其告訴，又告訴經撤回者
        ，應諭知不受理之判決，刑事訴訟法第二百三十八條第一項、第三百零三條
        第三款定有明文。
    二、查本件告訴人乙○○告訴被告於右開時、地涉嫌傷害案件，起訴書認被告係
        觸犯刑法第二百八十四條第一項前段過失傷害之罪，依同法第二百八十七條
        前段之規定，須告訴乃論。茲據告訴人乙○○撤回告訴〔參見本院九十年一
        月三十一日審判筆錄〕，爰就此部份諭知公訴不受理之判決。
據上論斷，應依刑事訴訟法第三百零一條第一項、第三百零三條第三款，判決如主文
。
本案經檢察官李嘉明到庭執行職務。
中      華      民      國      九十      年      二      月      六    日
                                  臺灣板橋地方法院交通法庭
                                          法  官
右正本證明與原本無異。
如不服本判決，應於判決送達後十日內，向本院提出上訴狀。
                                          書記官
中      華      民      國      九十      年      二      月      六    日


司法院資訊處製作；財團法人民間司法改革基金會備份。
